臺灣高等法院刑事判決　　　　　　　 94年度交上易字第139號
上　訴　人　臺灣板橋地方法院檢察署檢察官
被　　　告　乙○○
上列上訴人因被告過失傷害案件，不服臺灣板橋地方法院94年度
交易字第12號，中華民國94年 3月16日第一審判決（起訴案號：
臺灣板橋地方法院檢察署93年度偵字第 19118號），提起上訴，
本院判決如下：
    主  文
上訴駁回。
    理  由
一、本案經本院審理結果，認第一審判決以被告乙○○係犯刑法
    第284條第2項前段之業務過失傷害罪，同時審酌被告雖坦承
    過失犯行，然被告曾有業務過失傷害前科，又因貿然超車，
    致告訴人甲○○傷勢不輕，迄未與告訴人達成和解，亦未賠
    償任何損害等一切情狀，量處有期徒刑 4月，並諭知易科罰
    金之折算標準。認事用法及量刑，均無不當，應予維持，並
    引用第一審判決書記載之事實、證據及理由（如附件）。
二、公訴人上訴意旨以：被告遲未與告訴人和解，犯後態度欠佳
    ，原審僅量處有期徒刑 4月，並諭知易科罰金折算標準，顯
    屬過輕等語。惟本件係因告訴人要求被告賠償50餘萬元，被
    告表示資力不足，僅能賠償告訴人 5萬元，致無法達成和解
    ，自難認定被告毫無悔意。況被告所犯刑法第284條第2項前
    段之業務過失傷害罪，法定本刑為 1年以下有期徒刑、拘役
    或1千元以下罰金。原審量處有期徒刑4月，自無過輕。足見
    公訴人上訴，指摘原審量刑過輕，為無理由，應予駁回。
據上論斷，應依刑事訴訟法第373條、第368條，判決如主文。
本案經檢察官沈明彥到庭執行職務。
中　　華　　民　　國　　94　　年　　7 　　月　　28　　日
　　　　　　　　　交通法庭審判長法  官　陳祐輔
                                法  官  楊炳禎
                                法  官  陳國文
以上正本證明與原本無異。
不得上訴。
                                書記官  蔡棟樑
中　　華　　民　　國　　94　　年　　7 　　月　　28　　日
附錄：本案論罪科刑法條全文
刑法第284條第2項前段：
因過失傷害人者，處六月以下有期徒刑、拘役或五百元以下罰金
，致重傷者，處一年以下有期徒刑、拘役或五百元以下罰金。
從事業務之人，因業務上之過失傷害人者，處一年以下有期徒刑
、拘役或一千元以下罰金，致重傷者，處三年以下有期徒刑、拘
役或二千元以下罰金。
附件：
臺灣板橋地方法院刑事判決　　　　　　　94年度交易字第12號
公　訴　人　臺灣板橋地方法院檢察署檢察官
被　　　告　乙○○　男　44歲（民國○○年○○月○○日生）
　　　　　　　　　　身分證統一編號：Ｚ000000000號
　　　　　　　　　　住臺北縣板橋市○○○街115號5樓
上列被告因過失傷害案件，經檢察官提起公訴（93年度偵字第19
118 號），本院合議庭裁定由受命法官獨任以簡式審判程序審理
，判決如下：
    主  文
乙○○從事業務之人，因業務上之過失傷害人，處有期徒刑肆月
，如易科罰金，以參佰元折算壹日。
    事  實
一、乙○○係址設臺北縣三重市○○○路122 號「三重汽車客運
    股份有限公司」之司機，平日以駕駛營業大客車搭載不特定
    乘客為業，為從事駕駛業務之人。其於民國93年2 月18日12
    時許，駕駛車號FP-773號營業大客車，沿臺北縣三重市○○
    路往蘆洲市之方向行駛，於行經臺北縣三重市○○路○ 段19
    號至21號前，乙○○行駛於外側車道，適有甲○○騎乘車號
    UAV-903 號輕型機車在其前方之同向外側車道行駛，乙○○
    於從後方超車之際，本應注意車前狀況及兩車併行之間隔，
    並隨時採取必要之安全措施，且汽車超車時，應顯示左方向
    燈並於前車左側保持半公尺以上之間隔超過，行至安全距離
    後，再顯示右方向燈駛入原行路線，而依當時天氣情朗，日
    間光線充足，現場柏油路面、乾燥、無缺陷之路況，並無不
    能注意之情事，詎乙○○竟疏未保持安全間隔，且於尚未行
    至安全距離前，即貿然往右駛入原行路線，致其所駕駛營業
    大客車之右側車身擦撞甲○○所騎乘輕型機車之左手把，使
    甲○○失去平衡而人車倒地，因而受有胸部鈍傷併左側5 、
    6 、7 根肋骨骨折之傷害。嗣乙○○未與甲○○達成和解，
    甲○○乃於93年6 月23日前往臺灣板橋地方法院按鈴申告，
    始偵悉上情。
二、案經告訴人甲○○訴由臺灣板橋地方法院檢察署檢察官偵查
    起訴。本院於準備程序進行中，被告就被訴事實為有罪之陳
    述，經告知簡式審判程序之旨，並聽取當事人之意見後，本
    院合議庭裁定由受命法官獨任進行簡式審判程序。
    理  由
一、上開犯罪事實，業據告訴人甲○○於警詢及檢察官偵訊時指
    訴歷歷，並有馬偕紀念醫院診斷證明書1 件、現場照片14幀
    在卷可稽。而被告乙○○於本院審理時，就其曾於前揭時、
    地，駕駛車號FP-773號營業大客車，與告訴人所騎乘之車號
    UAV-903 號輕型機車發生擦撞而肇事，致告訴人受有前揭傷
    害，且對於該件交通事故之發生，其應負過失罪責等情，均
    已坦承不諱。參以本件告訴人之機車倒地後在路面上所生之
    刮痕，係從外側車道中間偏右地面開始，朝右前方延伸至車
    道最外側之白實線附近，並於該處留有一片油漬，此有現場
    照片可證（見93年度偵字第19118 號卷第18、19頁），顯見
    被告駕駛營業大客車擦撞告訴人機車之位置，應係在外側車
    道之內，告訴人之機車於倒地後，係朝右前方滑行，最後始
    靜止於現場油漬處，核與告訴人所指其當時騎機車係在外側
    車道直線行駛，被告駕駛營業大客車從其左後方切入，該營
    業大客車之右車身擦撞到機車左手把，導致其人車倒地等語
    ，亦相符合，足認告訴人之指訴非虛，而堪採信。雖被告於
    本院審理時，陳稱本件肇事經過略以：我當時的車速約時速
    30至40公里，告訴人當時在前面騎機車行駛於路肩，不知道
    速度多快，我開車從旁邊超越告訴人機車，兩車間隔約有5
    米（嗣改稱3 米至4 米），歷時約5 秒左右，超越告訴人機
    車後，從我車子的後照鏡，我看到告訴人漸漸將機車靠過來
    ，告訴人機車前座好像有載狗籠，高度比機車手把高，導致
    操控不佳，後來就看到告訴人的機車倒下來，我就立刻停車
    云云。惟查：一般駕駛人開車向前繼續行駛中，倘無特殊情
    事，通常係將視線集中在前方路況，僅於轉彎或變換車道之
    際，為注意左、右後方有無來車，始特別觀看車輛之後照鏡
    。本件被告駕駛營業大客車擦撞告訴人機車之位置，應係在
    外側車道之內，已如前述，距離路肩尚有相當之空間。倘如
    被告所述，告訴人當時騎乘機車係在路肩上行駛，被告在外
    側車道直線行駛從其左側超越，兩車顯有相當之間隔（依被
    告判斷，約3 米至5 米不等），被告復稱當時並無靠站停車
    情形，衡情被告從旁超越告訴人之機車，應無須觀看右後照
    鏡。其當時特別從後照鏡中觀看告訴人機車之動態，適足以
    佐證其絕非如上開所述單純直線行駛而已，與告訴人機車之
    間隔應甚為接近，且於超車尚未行至安全距離前，即有往右
    駛入之行為無疑。至其在後照鏡中所見「告訴人漸漸將機車
    靠過來」情形，應係其營業大客車往右駛入之際，與直線行
    駛之告訴人機車愈趨愈近之現象。又被告之營業大客車擦撞
    告訴人機車倒地，既為被告於肇事後立即警覺，則被告嗣放
    棄繼續往右行駛，而將車轉正，即不難理解，是該營業大客
    車於前進若干距離始完全靜止後之四輪位置，雖係朝正前方
    行駛狀，然尚不能憑此為有利於被告之認定。另告訴人當時
    無照駕駛，且在機車上載運紙箱、籠子等物，縱有違反道路
    交通管理法規，惟無事證堪認與本件肇事有何關連，被告所
    稱告訴人機車前座好像有載狗籠，導致操控不佳云云，洵屬
    臆測妄斷之詞，亦不足採。
二、按汽車行駛時，駕駛人應注意車前狀況及兩車併行之間隔，
    並隨時採取必要之安全措施；汽車超車時，應顯示左方向燈
    並與前車左側保持半公尺以上之間隔超過，行至安全距離後
    ，再顯示右方向燈駛入原行路線，道路交通安全規則第94條
    第3 項、第101 條第5 款分別定有明文。被告以駕駛營業大
    客車為業，此據其供承在卷，對於前開規定，應知之甚稔。
    而依當時天氣情朗，日間光線充足，現場柏油路面、乾燥、
    無缺陷之路況，有現場照片可稽，並無不能注意之情形，竟
    疏未注意車前狀況及兩車併行之間隔，且其從告訴人後方超
    車之際，尚未行至安全距離前，即貿然往右駛入外側車道，
    以致肇事，自應負過失之責。本件經送臺灣省臺北縣區車輛
    行車事故鑑定委員會為鑑定，亦認為：「一乙○○駕駛營大
    客車，超越時未保持安全間隔，為肇事原因。二甲○○無照
    駕駛輕機車，無肇事因素；但有違規定。」有該會93年6 月
    2 日北鑑字第930385號函附之鑑定意見書1 件在卷可參。又
    告訴人因本件車禍受有傷害，其與被告之過失行為間，顯有
    相當因果關係。綜上所述，本案事證明確，被告犯行堪以認
    定，應依法論科。
三、查被告係三重汽車客運股份有限公司之司機，以駕駛營業大
    客車搭載不特定乘客為業，為從事駕駛業務之人，核其所為
    ，係犯刑法第284 條第2 項前段之業務過失傷害罪。爰審酌
    被告之素行（曾於92年5 月13日犯業務過失傷害罪，仍不思
    謹慎駕駛。該案嗣經本院以93年度交簡字第524 號判處拘役
    30日，如易科罰金以銀元300 元折算1 日確定，有臺灣高等
    法院被告前案紀錄表可考），其貿然超車，過失程度重大，
    造成告訴人之傷勢不輕，迄未與告訴人達成和解，亦未賠償
    任何損害，雖坦承過失犯行，但對於肇事經過之陳述仍有不
    實等一切情狀，量處如主文所示之刑，並諭知易科罰金之折
    算標準，以資懲儆。
據上論斷，應依刑事訴訟法第273 條之1 第1 項、第299 條第1
項前段，刑法第284 條第2 項前段、第41條第1 項前段，罰金罰
鍰提高標準條例第1 條前段、第2條，判決如主文。
本案經檢察官李吉祥到庭執行職務。
中　　華　　民　　國　　94　　年　　3 　　月　　16　　日
                  交通法庭　法　官　朱嘉川
以上正本證明與原本無異
如不服本判決應於送達後10日內向本院提出上訴狀
中　　華　　民　　國　　94　　年　　3 　　月　　16　　日
                            書記官　林志憲
附錄本案論罪科刑法條全文：
刑法第284條：
因過失傷害人者，處6 月以下有期徒刑、拘役或5 百元以下罰金
，致重傷者，處1 年以下有期徒刑、拘役或5 百元以下罰金。
從事業務之人，因業務上之過失傷害人者，處1 年以下有期徒刑
、拘役或1 千元以下罰金，致重傷者，處3 年以下有期徒刑、拘
役或2 元以下罰金。
